【裁判字號】    98,訴,461
【裁判日期】    990429
【裁判案由】    毒品危害防制條例
【裁判全文】
臺灣桃園地方法院刑事判決               98年度訴字第461號
公  訴  人  臺灣桃園地方法院檢察署檢察官
被      告  乙○○
指定辯護人  黃柏彰律師
上列被告因違反毒品危害防制條例案件，經檢察官提起公訴（97
年度偵字第13615 號、第14797號），本院判決如下︰
    主  文
乙○○無罪。
    理  由
一、公訴意旨略以：被告乙○○明知海洛因為毒品危害防制條例
    公告管制之第一級毒品，不得非法販賣，竟基於販賣毒品之
    犯意，於民國97年5 月1 日某時許，前往桃園縣平鎮市○○
    街3 號3 樓王莉葳住處，販賣價值新台幣2,000 元之海洛因
    與王莉葳施用，王莉葳則以畫及茶壺抵償。嗣於97年5 月20
    日凌晨4 時55分許，為警持本署核發之拘票，在桃園縣中壢
    市○○○路○ 段312 巷10號12樓之8，拘提到案，因認被告
    涉犯毒品危害防制條例第4 條第2 項之販賣第二級毒品罪及
    第8 條第2 項之轉讓第二級毒品之罪嫌云云。
二、按犯罪事實應依證據認定之，無證據不得推定其犯罪事實；
    次按不能證明被告犯罪或其行為不罰者，應諭知無罪之判決
    ，刑事訴訟法第154 條第2 項、第301 條第1 項，分別定有
    明文。再按認定不利於被告之事實，須依積極證據，苟積極
    證據不足為不利於被告事實之認定時，即應為有利於被告之
    認定，更不必有何有利之證據，最高法院30年上字第816 號
    著有判例；再按事實審法院對於證據之取捨，依法雖有自由
    判斷之權，然積極證據不足證明犯罪事實時，被告之抗辯或
    反證縱屬虛偽，仍不能以此資為積極證據應予採信之理由，
    又認定犯罪事實應依證據，為刑事訴訟法所明定，故被告否
    認犯罪事實所持之辯解，縱屬不能成立，仍非有積極證據足
    以證明其犯罪行為，不能遽為有罪之認定，最高法院30年上
    字第482 號、30年上字第1831號判例可資參照。
三、經核公訴人認定被告二人上開犯罪，無非係以下開起訴書所
    載之證據清單之證據為其主要論據：
┌──┬──────────┬───────────────┐
│編號│     證據清單       │          待證事實            │
├──┼──────────┼───────────────┤
│ 一 │被告乙○○之供述    │使用0000000000門號            │
├──┼──────────┼───────────────┤
│ 二 │證人王莉葳之證言    │1、向乙○○購買多次毒品，次數 │
│    │                    │   數不清                     │
│    │                    │2、97年5月1日，在桃園縣平鎮市 │
│    │                    │   振平街3號3樓住處，向乙○○ │
│    │                    │   購買2000元之海洛因，以畫及 │
│    │                    │   茶壺抵償                   │
├──┼──────────┼───────────────┤
│ 三 │證人甲○○之證言    │乙○○有毒品，曾見過他撥打電話│
│    │                    │，疑似在販毒                  │
├──┼──────────┼───────────────┤
│ 四 │通訊監察譯文及監察之│1、王莉葳與乙○○買賣毒品聯絡 │
│    │錄音光碟            │   之內容                     │
│    │                    │2、乙○○其他販賣毒品之事實   │
└──┴──────────┴───────────────┘
四、訊據被告乙○○否認於97年5 月間，在王莉葳位於桃園縣平
    鎮市○○街3 號3 樓之住處賣2000元之海洛因給王莉葳用，
    王莉葳則以畫及茶壺抵償2000元之價金，辯稱：因為王莉葳
    的老公甲○○欠伊錢四萬元，她拿茶壺一支抵償1000元，她
    拿了十幾支茶壺給伊，並拿了一幅油畫給伊，伊當時是想幫
    她賣賣看，但是後來沒有賣出去，就將此幅油畫還給她，此
    外王莉葳又拿一顆玫瑰石給伊，用以抵償1 萬元；可能是伊
    和甲○○打架，所以王莉葳懷恨在心，因之指證伊販賣海洛
    因。指定辯護人另辯稱：證人王莉葳之警詢筆錄是審判外陳
    述，沒有證據能力，且因為王莉葳已經過世，無法到庭詰問
    ，所以偵訊證詞亦無證據能力；通聯譯文內容並無法明確證
    明被告有販賣毒品給王莉葳；王莉葳雖證述其向被告購買毒
    品，但是仍然需要有補強證據，才能證明被告有販毒之犯行
    ，但是卷內並無任何補強證據。
五、經查：
(一)、證據能力：
  (1)按被告以外之人於偵查中向檢察官所為之陳述，除顯有不可
    信之情況者外，得為證據，刑事訴訟法第159 條之1 第2 項
    定有明文。查證人王莉葳、甲○○於檢察官偵查中於供前具
    結所為之陳述，係檢察官依法訊問，復無其他事證足資認定
    其等於檢察官訊問時有受違法取供情事，並無何特別不可信
    之情況，是依上開規定均有證據能力，而得作為本案之證據
    。辯護人於本院審理程序中否定證人王莉葳偵訊證詞之證據
    能力，核無可採。
  (2)次按被告以外之人於審判中死亡者，其於司法警察調查中所
    為之陳述，經證明具有可信之特別情況，且為證明犯罪事實
    之存否所必要者，得為證據，刑事訴訟法第159 條第1 項、
    第159 條之3 第1 款分別定有明文。查本件證人王莉葳於審
    判中98年5 月27日死亡，有其之台灣高等法院被告前案紀錄
    表乙份在卷可憑。然證人王莉葳於警詢時證稱其向被告購買
    海洛因，次數多到記不得，每次最少向被告買新台幣一千元
    以上，每次都是0.1 至0.15公克的數量，亦主動供述被告曾
    介紹一條安非他命的線讓其老公處理，因其老公將被告的四
    萬元拿去賭博花掉，被告很不高興，曾帶人打其老公，所以
    之後其老公要向被告買海洛因施打時都會騙被告說是朋友要
    的等語，證人王莉葳於偵訊時亦具結證稱其向被告購買海洛
    因，次數多到記不得等語，此與其警詢陳述相符，又其之警
    詢陳述係其之親身經歷，又無其他證據證明其之警詢筆錄內
    容有受污染而不宜作為證據之瑕疵，是其之警詢陳述具有可
    信之特別情況，且為證明被告上開犯罪事實存否所必要，依
    前開規定所述，其於警詢之陳述自具有證據能力。被告及其
    之辯護人均指稱王莉葳於警詢中所述無證據能力云云，尚非
    可採。
  (3)本案通聯譯文係經本院依法核發通信監察書合法執行之通信
    監察，有通信監察書、通聯光碟片在卷可佐，是本案通聯譯
    文具有證據能力。
(二)、實體部分：
  (1)證人王莉葳雖於97年5 月20日偵訊時具結證稱97年5 月1 日
    左右，伊向被告買海洛因，被告將2,000 元洛因送到伊家，
    伊當時打電話騙被告說是朋友要的，因為我們（伊與伊老公
    ）還欠被告錢沒還，說是自己要的，被告不會給，當時伊沒
    錢給被告，伊向被告說伊朋友待會才會來拿，被告就將伊家
    裡的畫和茶壺拿走等語。然證人即王莉葳之夫甲○○卻於97
    年6 月20日偵訊時證稱沒有向被告買過毒品，伊家沒有字畫
    ，只有茶壺和石頭，伊不清楚王莉葳所說97年5 月1 日向被
    告買毒品之事，伊家買毒品時不會拿茶壺和石頭抵債，但被
    告曾經要幫伊賣，賣不掉就還伊了，被告還有一個石頭未還
    給伊等語。可見證人王莉葳上開偵訊證詞所稱以畫和茶壺抵
    債乙節，與證人甲○○所證情節不符，顯有瑕疵可指，尚難
    證明被告有公訴人所指犯行。至證人王莉葳雖於警、偵訊證
    稱其曾向被告買海洛因，次數多到數不清等語，然其此項陳
    述並未具體指明時、地、數量、價格、交易方式等情，自無
    從證明被告有公訴人指犯行。
  (2)證人甲○○於上開偵訊時雖又證稱伊沒有向被告買過毒品，
    然知道被告有在販毒，伊看過被告曾經撥打電話聯絡他人，
    好像在販毒等語，然其之證言係關於被告有無販賣毒品予王
    莉葳以外之人之證言，是自無從做為本案之情況證據或補強
    證據。
  (3)公訴人所舉之卷附通聯譯文，其中有關王莉葳與被告通聯者
    ，計有下述：97年4 月17日上午8 時12分、同上午8 時27分
    許，王莉葳所持用之0000000000門號傳簡訊予被告所持用之
    0000000000、0000000000門號稱「周大哥看到訊息請來電，
    朋友急著處理女生」、「周哥收訊後請速回電，朋友急要女
    裝…」。又王莉葳持上開門號於97年3 月21日下午1 時47
    分至97年3 月21日晚間8 時59分許傳簡訊予被告上開000000
    0000門號共5 通，內容均係通知被告其之毒品下游要買毒品
    ，其數次傳簡訊予被告，要被告將毒品交給伊去賣給毒品下
    游。又97年3 月19日12時2 分許，王莉葳持上開門號與被告
    之0000000000門號通聯時，王莉葳告知被告其之友人要一張
    海洛因，詢問被告多久會到，被告則表示其很快就到。又97
    年4 月28日晚間9 時5 分許，王莉葳持上開門號傳簡訊予被
    告0000000000門號「好了嗎，我怕人又走掉了」，同日10時
    18分許王莉葳持上開門號傳簡訊予被告0000000000門號「周
    哥，這東西沒辦法再動了，人家要四一我根本就湊不出來，
    原本我打算三千的東西到四一出六張，和你一人一半，現在
    不但沒搞頭，我連用的都沒得用」、「品質方面我絕對不會
    騙你，要是能好好配合，你我都會有賺頭，而且是常常久久
    的，現在我真的什都沒有，我會提死」。又98年4 月25日2
    時28分王莉葳以上開門號與被告0000000000門號通聯，王莉
    葳問被告「要不要東西」，被告稱「多少」，王莉葳稱「兩
    種都有」，被告稱「我知道，中壢哪裡」，王莉葳稱「清雲
    （工專）後面」，被告稱「剛剛有朋友要」，王莉葳稱「現
    在呢」，被告稱「我打電話問看看」等語，被告隨於同日2
    時44分許傳簡訊予王莉葳稱「不好意思，朋友電話無回應」
    。又98年4 月25日3 時39分王莉葳以上開門號傳簡訊予被告
    0000000000門號通聯「周哥，有事相求，請你幫我一把，要
    是你有人邁（按：該字為贅字）要處理女生散的，請你聯絡
    我，讓我跑好嗎，目前我手上有一些女生」。又98年4 月
    26日12時22分許，王莉葳以上開門號傳簡訊予被告00000000
    00門號通聯「周哥，拜託你到底是怎樣，你也跟我講一聲，
    不然他要找別人處理」。由上可知，被告與王莉葳係合作販
    賣海洛因之關係，王莉葳找到毒品下游後，或通知被告親自
    到場販賣海洛因，或由王莉葳轉手販賣予毒品下游；且有時
    被告親自找到毒品下游，王莉葳手邊有毒品時，亦由王莉葳
    出貨，是以，被告與王莉葳之合作關係，與其說是上下游相
    互販賣、調貨之關係，不如說是共犯關係，無論如何，絕無
    從以上開通聯譯文得知王莉葳係被告之海洛因毒品下游，被
    告販賣海洛因予王莉葳；而該等通聯譯文亦與王莉葳證稱其
    於97年5 月1 日向被告買海洛因並以畫和茶壺抵充價金之本
    案情節無關，是該等通聯譯文，自無從做為本案之情況證據
    或補強證據。
  (4)綜上，公訴人所舉證據均不能證明被告犯罪，自應依法諭知
    被告無罪之判決。
據上論結，應依刑事訴訟法第301 條第1 項，判決如主文。
本案經檢察官蔡奇曉到庭執行職務
中    華    民    國    99    年    4     月    29    日
                  刑事第三庭審判長法  官  謝順輝
                                  法  官  張詠惠
                                  法  官  曾雨明
以上正本證明與原本無異。
如不服本判決應於收受判決後10日內向本院提出上訴書狀，並應
敘述具體理由。其未敘述上訴理由者，應於上訴期間屆滿後20日
內向本院補提理由書(均須按他造當事人之人數附繕本)「切勿逕
送上級法院」。
                                  書記官  蘇  萱
中    華    民    國    99    年    4     月    29    日

司法院資訊處製作；財團法人民間司法改革基金會備份。
